臺灣臺中地方法院刑事判決　　　　　　　99年度訴字第3584號
公　訴　人　臺灣臺中地方法院檢察署檢察官
被　　　告　辛光堂
指定辯護人　本院公設辯護人　蔡育萍
上列被告因違反毒品危害防制條例案件，經檢察官提起公訴（99
年度偵字第24419號），本院判決如下：
    主    文
辛光堂犯如附表所示之罪，各處如附表所示之刑（含主刑及從刑
），應執行有期徒刑拾柒年貳月。扣案之行動電話壹支（含門號
0000000000號SIM卡壹張）沒收；未扣案之販賣毒品所得新臺幣
伍仟元（即如附表編號1至4所示之犯罪所得）沒收，如全部或一
部不能沒收時，以其財產抵償之。
    犯罪事實
一、辛光堂前有施用毒品之前科（未構成累犯），詎仍不知悔悟
    ，明知海洛因、甲基安非他命分別為毒品危害防制條例第2
    條第2項第1、2款之第一、二級毒品，不得販賣，竟基於意
    圖營利販賣第一級毒品海洛因、第二級毒品甲基安非他命之
    犯意，以其所有之門號0000000000號行動電話（含SIM卡）
    ，作為與洪桂斌、張資恆販賣海洛因、甲基安非他之工具，
    而分別於下列時間、地點，販賣第一級毒品海洛因予洪桂斌
    、販賣第二級毒品甲基安非他命予張資恆：
(一)、於99年10月12日19時54分、20時8分、20時31分許，洪桂斌
    以其所使用之門號0000000000號行動電話，與辛光堂所使用
    之上開門號行動電話門號聯絡購買海洛因。於前揭電話聯絡
    完畢後，辛光堂即至臺中市○○○路與五廊街口後方停車場
    ，交付重量不詳之第一級毒品海洛因1小包予洪桂斌，洪桂
    斌當場交付現金新臺幣（下同）500元予辛光堂，而完成交
    易。
(二)、於99年10月15日21時36分、22時、22時18分、22時29分許，
    洪桂斌以其所使用之門號0000000000號行動電話，與辛光堂
    所使用之上開門號行動電話門號聯絡購買海洛因。於前揭電
    話聯絡完畢後，辛光堂即至臺中市○○路、文心路口附近，
    交付第一級毒品海洛因1小包（驗餘淨重0.0634公克）予洪
    桂斌，洪桂斌當場交付現金500元予辛光堂，而完成交易。
(三)、於99年10月21日17時35分、18時、18時14分、18時19分、18
    時24分許，洪桂斌以其所使用之門號0000000000號行動電話
    ，與辛光堂所使用之上開門號行動電話門號聯絡購買海洛因
    。於前揭電話聯絡完畢後，辛光堂即至臺中市○○路與練武
    路附近巷口，交付重量不詳之第一級毒品海洛因1小包予洪
    桂斌，洪桂斌當場交付現金500元予辛光堂，而完成交易。
    嗣於同日18時30分許，為警在臺中市○○路與精武路口，查
    獲洪桂斌，並扣得洪桂斌甫自辛光堂處購得之第一級毒品海
    洛因1小包（驗餘淨重0.0634公克）。
(四)、於99年10月14日22時19分、23時18分、23時32分、23時34分
    、23時45分起，張資恆以其使用之門號0000000000號行動電
    話，與辛光堂所使用之上開門號行動電話門號聯絡購買甲基
    安非他命。於前揭電話聯絡完畢後，辛光堂即至臺中市○區
    ○○○街142號前，交付重量不詳之第二級毒品甲基安非他
    命1包予張資恆，張資恆當場交付現金3500元予辛光堂，而
    完成交易。嗣於99年10月21日23時35分許，為警在臺中市○
    ○區○○路與軍功路口查獲辛光堂，並扣得行動電話1支（
    含門號0000000000號SIM卡1張）。
二、案經臺中縣警察局烏日分局報告臺灣臺中地方法院檢察署檢
    察官偵查起訴。
    理    由
一、證據能力部分：
(一)、按有事實足認被告或犯罪嫌疑人有最輕本刑為3年以上有期
    徒刑之罪嫌，並危害國家安全或社會秩序情節重大，而有相
    當理由可信其通訊內容與本案有關，且不能或難以其他方法
    蒐集或調查證據者，得發通訊監察書。前項通訊監察書，偵
    查中由檢察官依司法警察機關聲請或依職權以書面記載第11
    條之事項，並敘明理由、檢附相關文件，聲請該管法院核發
    ，通訊保障及監察法第5條第1項第1款、第2項分別定有明文
    。本案承辦警員對於門號0000000000號行動電話，實施通訊
    監察，此有詳載監察電話、對象及譯文之通訊監察譯文紀錄
    附卷可參，係依法所為之通訊監察，並經被告及辯護人於本
    院準備程序及審理時，表示沒有意見等語，況審酌電話監聽
    侵害被告權益之種類及輕重、對於被告訴訟上防禦不利益之
    程度、犯罪所生之危害或實害等情形，兼顧人權保障及公共
    利益之均衡維護，堪認本案此部分電話通訊監察合於比例原
    則，應具有證據能力。
(二)、按現行刑事訴訟法關於「鑑定」之規定，除選任自然人充當
    鑑定人外，另設有囑託機關鑑定制度。依同法第198條、第2
    08條之規定，不論鑑定人或鑑定機關、團體，固均應由法院
    、審判長、受命法官或檢察官視具體個案之需要而為選任、
    囑託，並依第206條之規定，提出言詞或書面報告，始符合
    同法第159條第1項所定得作為證據之「法律有規定」之情形
    ，否則所為之鑑定，仍屬傳聞證據。然於司法警察機關調查
    中之案件，為因應實務上，或因量大、或有急迫現實需求，
    併例行性當然有鑑定之必要者，例如毒品之種類與成分、尿
    液之毒品反應，或者槍彈有無殺傷力等鑑定，基於檢察一體
    原則，得由該管檢察長對於轄區內之案件，以事前概括選任
    鑑定人或囑託鑑定機關、團體之方式，俾便轄區內之司法警
    察官、司法警察對於調查中之此類案件，得即時送請先前已
    選任之鑑定人或囑託之鑑定機關、團體實施鑑定，以求時效
    （法務部92年9月1日法檢字第0920035083號函參照，刊載於
    法務部公報第312期）。是此種由檢察機關概括選任鑑定人
    或概括囑託鑑定機關、團體，再轉知司法警察官、司法警察
    於調查犯罪時參考辦理之作為，法無明文禁止，係為因應現
    行刑事訴訟法增訂傳聞法則及其例外規定之實務運作而為，
    與檢察官選任或囑託為鑑定者，性質上並無差異，同具有證
    據能力（最高法院96年度臺上字第2860號判決要旨參照）。
    查下列經引用作為本案證據之毒品鑑定報告及尿液鑑定報告
    ，均經送鑑之標準作業流程分別送請行政院衛生署草屯療養
    院以及詮昕科技股份有限公司進行鑑定；揆諸前揭說明，該
    等毒品鑑定書及尿液檢驗報告，均屬法律規定得為證據者，
    自均有證據能力。
(三)、按檢察官職司追訴犯罪，就審判程序之訴訟構造言，檢察官
    係屬與被告對立之當事人一方，偵查中對被告以外之人所為
    之偵查筆錄，或被告以外之人向檢察官所提之書面陳述，性
    質上均屬傳聞證據。在理論上，如未予被告反對詰問、適當
    辯解之機會，一律准其為證據，似有違當事人進行主義之精
    神，對被告之防禦權亦有所妨礙；然而現階段刑事訴訟法規
    定檢察官代表國家偵查犯罪、實施公訴，必須對於被告之犯
    罪事實負舉證之責，依法其有訊問被告、證人及鑑定人之權
    ，證人、鑑定人且須具結，而實務運作時，偵查中檢察官向
    被告以外之人所取得之陳述，原則上均能遵守法律規定，不
    致違法取供，其可信性極高，為兼顧理論與實務，乃於修正
    刑事訴訟法時，增列第159條之1第2項，明定被告以外之人
    於偵查中向檢察官所為陳述，除顯有不可信之情況外，得為
    證據（最高法院95年度臺上字第1044號判決要旨參照）。又
    證人於檢察官偵查中所為之陳述，審酌該陳述作成之客觀條
    件及環境，認其心理狀態健全，並無受到脅迫、利誘或詐欺
    ，自非顯有不可信之情形，依刑事訴訟法第159條之1第2項
    之規定，得為證據（最高法院95年度臺上字第934號判決要
    旨參照）。經查，下述經列為本案證據之被告以外之人於檢
    察官偵查時所為之證述，依據偵訊過程及筆錄記載，可徵渠
    等於檢察官偵查中為陳述時，並無任何遭受外力不當干涉之
    顯不可信之情況，況被告及辯護人於本院審理時，亦無具體
    指陳該等證述作成時，有何外在環境及情況足以影響證人證
    述之任意性及真實性，而有何顯有不可信之情況者，再者其
    中證人洪桂斌、張資恆於本院審理時，業經本院傳喚到庭作
    證，並予被告、辯護人詰問、對質之機會，堪認已完足為合
    法調查之證據，故各該證人於偵訊時之證述，均堪認有證據
    能力。
(四)、至於警員於證人洪桂斌身上查扣之第一級毒品海洛因1小包
    、於被告身上所查扣之行動電話1支（內含0000000000號SIM
    卡1枚）、甲基安非他命2包等物，係員警對證人洪桂斌、被
    告攔檢時所扣得，並非供述證據，而公訴人、被告及辯護人
    對於該等物證之證據能力均未表示異議，或主張係執法人員
    違法取得，且查無不得作為證據之事由，復與本案待證事實
    具關聯性，依法自得作為證據，而均有證據能力。
二、實體部分：訊據被告辛光堂對於其曾使用門號0000000000號
    行動電話，並以該行動電話於99年10月12日、同月15日、同
    月21日與證人洪桂斌所使用之門號0000000000號行動電話聯
    絡、於99年10月14日與證人張資恆所使用之門號0000000000
    號行動電話聯絡之事實不爭執，惟矢口否認有何販賣第一級
    毒品海洛因、第二級毒品甲基安非他命之犯行，辯稱：伊沒
    有販賣海洛因給證人洪桂斌，也不曾提供海洛因予證人洪桂
    斌，證人洪桂斌可能是因為販賣帳戶的事而懷疑伊；伊與證
    人張資恆當日是合資向綽號「阿豐」之人購買第二級毒品甲
    基安非他命云云。然查：
(一)、證人洪桂斌部分：
１、被告所使用之門號0000000000號行動電話確曾於上開時間，
    與證人洪桂斌所使用電話號碼0000000000號行動電話聯繫乙
    節，業據被告於本院審理時陳明在卷，且經證人洪桂斌於本
    院審理時證述明確，並有通訊監察譯文、本院99年度聲監字
    第001638號通訊監察書在卷可參（見警卷第15至19頁、本院
    審理卷第40至43頁）。又證人洪桂斌因涉嫌施用第一級毒品
    海洛因案件，於99年10月21日為警查獲時，所扣得之海洛因
    1 包，經送鑑定結果確實含有海洛因成分，驗餘淨重0.0634
    公克，有行政院衛生署草屯療養院草療鑑字第099100 0263
    號鑑定書乙份附卷可參（見本院審理卷第74頁）。
２、證人洪桂斌於本院審理時結證稱：伊曾於99年10月21日下午
    ，在臺中市○○路與精武路口為警查獲，並且扣得海洛因1
    包及0000000000號行動電話，0000000000號行動電話是伊所
    使用，被查獲的海洛因1包是伊向被告拿的，伊有給他500元
    是要給他油錢，被告是在練武路附近交給伊的，詳細時間伊
    忘記了。之前伊是用行動電話與被告聯絡，警卷18頁通聯譯
    文，99年10月21日17時35分以下，這幾通通聯是當天伊與被
    告的通聯，當天被告交付給伊海洛因，該包海洛因的市價是
    500元，之所以伊提到500元是要給被告貼補油錢，是因為伊
    請他送毒品過來也要一點油錢。當天伊與被告聯絡，伊的意
    思是要請他拿毒品給伊，伊沒有跟被告合資，伊不知道他是
    跟何人拿毒品來給伊。警卷通聯譯文15頁，99年10月12日19
    時54分以下通話，是伊跟被告的通話，通話的內容是毒品交
    易，後來是在何地點交易伊忘了，當天伊有交付500元給被
    告，99年10月12日伊撥打電話給被告的用意，就是要跟被告
    拿毒品。伊之所以知道可以打電話給被告拿毒品，因為伊之
    前就曾跟他拿過，是朋友介紹的，伊的朋友說打電話給被告
    就有毒品可以拿。99年10月15日21時36分以下的譯文，也是
    伊與被告的通話，打電話的目的也是要跟被告拿毒品，這次
    的交易地點是在五廊街那邊，當天伊有給被告錢，是給他
    500元，被告有拿海洛因給伊。當日伊撥打電話給被告的目
    的，也是要跟他拿海洛因。99年10月12日、15日伊說的拿毒
    品，伊跟被告不是合資，伊不知道他的毒品從哪裡來，伊就
    是拿錢給他，他就拿海洛因給伊。伊說的三次情形，伊與被
    告都是一手交錢，一手交貨，交易的場合沒有第三者在場，
    就只有伊與被告兩個人。伊跟被告間沒有無仇怨糾紛，伊沒
    有因為伊有販賣帳戶的事情與被告產生不愉快。被告雖然說
    ，從來沒有拿過海洛因給伊，沒有販賣海洛因給伊，但是因
    為已經有通聯紀錄了，伊都是照實講。伊每次向被告買海洛
    因都是買500元，伊在跟被告買海洛因之前，沒有向別人買
    過海洛因，伊第一次就是跟他買，伊很多年前曾經有施用海
    洛因，但是那是97年的事情了，伊關回來之後，只有跟被告
    買過。伊跟被告買的海洛因與伊之前買的海洛因價格，伊覺
    得被告的比較便宜，價格一樣，但是純度有比較高。警卷16
    、17頁通聯譯文，99年10月15日21時36分起至22時29分，這
    四通電話，都是伊與被告對話的內容，這4通電話的目的，
    是要向被告買海洛因，伊之前在偵查中說，99年10月15日當
    天有跟被告購買毒品，10月15日晚上9時36分有打電話給被
    告，當天晚上9時40幾分在路邊跟被告交易，所述實在。伊
    找被告都是要購買毒品，不會因為別的事情聯絡。伊剛才所
    述3次都是要向被告拿海洛因，之所以在通聯譯文中沒有提
    到伊要拿海洛因的數量及價錢，是因為伊之前就有跟他講過
    ，就是見面再談，所以伊每次打電話給被告，被告就知道伊
    是要跟他拿海洛因。依照警卷第17頁的通聯譯文，99年10
    月15日晚上交易的地點，應該是在文心路與櫻花路附近，伊
    剛剛說是在五廊街，應該是另外一次等語明確（見本院審理
    卷第80至83頁正面，即本院100年1月13日審理筆錄）；於偵
    查中亦結證稱：99年10月21日18時30分許，伊被警方查獲並
    扣得海洛因1包，該包海洛因是伊向綽號「辛光」的男子買
    的，晚上6點多在雙十路右轉練武路口裡面的一個巷口交易
    ，用500元跟他購買，當場拿現金給「辛光」。事前大約下
    午5點多，伊用0000000000號電話打「辛光」0000000000號
    行動電話聯絡，電話要跟他拿東西。在這之前伊曾向「辛光
    」買過海洛因2次。99年10月12日晚上7時54分，伊打電話給
    「辛光」，跟他約在五權西路與五廊街口後面的停車場，大
    概過10分鐘8點多左右，伊騎車過去，在路邊跟他買500元的
    海洛因1包。99年10月15日晚上9點36分伊打電話給「辛光」
    ，跟他約在櫻花路與文心路口，伊不多9點40幾分到，就在
    路邊跟他買500元的海洛因1包。伊最初是一位朋友林佳宏9
    月底在伊公司報「辛光」的電話給伊，他說這個人有在賣藥
    ，伊就說是林佳宏介紹伊過來的，伊與「辛光」除了購買海
    洛因之外，沒有其他往來。「辛光」就是指認照片編號4之
    人（即被告辛光堂）等語明確（見偵查卷第26、27頁），則
    證人洪桂斌於偵查中、本院審理時所證述之內容相符。
３、雖被告辯稱，證人洪桂斌可能是因為販賣帳戶的事而懷疑其
    ，才為前揭不實證述云云。惟證人洪桂斌於本院審理時證稱
    ：伊有賣帳戶這件事情，但是伊沒有因此誤會被告，也沒有
    因而故意要陷害他，伊所述都實在等語（見本院審理卷第83
    頁背面），另參以被告於警詢、偵查中未曾提及其與證人洪
    桂斌間曾有任何糾紛或恩怨，則被告此部分所辯，尚無足採
    認。
(二)、證人張資恆部分：
１、被告所使用之門號0000000000號行動電話確曾於上開時間，
    與證人張資恆所使用電話號碼0000000000號行動電話聯繫乙
    節，業據被告於本院審理時陳明在卷，且經證人張資恆於本
    院審理時證述明確，並有通訊監察譯文、本院99年度聲監字
    第001638號通訊監察書在卷可參（見警卷第27頁、本院審理
    卷第40至43頁）。又證人張資恆因施用第二級毒品甲基安非
    他命案件，於99年10月22日為警通知採尿送驗結果確實呈甲
    基安非他命陽性反應，有詮昕科技股份有限公司濫用藥物尿
    液檢驗報告、臺中縣警察局烏日分局刑事案件報告書各乙份
    附卷可參（見本院審理卷第25至27頁）。
２、證人張資恆於本院審理時結證稱：99年10月間，曾使用0000
    000000號行動電話，警卷26頁通聯譯文內容，99年10月14日
    22時19分以下，是伊與被告的通話內容，伊請他幫忙拿安非
    他命，拿的意思就是伊錢給他，他安非他命給伊。當天是在
    晚上11時45分許通話完後，在伊家門口對面完成交易的，當
    時伊是住在五權五街這裡。當天伊是拿3000元或3500元給他
    ，他拿多少安非他命給伊，伊不記得了，但是依照通聯內容
    ，該次他有欠伊0.06公克。伊在10月14日23時48分發一個簡
    訊給被告，說欠六，是因為被告給伊安非他命之後，伊有拿
    去量重量，重量不夠，所以伊才會發該通簡訊。伊在通聯的
    對話內容，沒有提到要向被告拿安非他命的數量及價錢，被
    告之所以會知道要拿多少數量給伊，是因為伊之前有拿過，
    拿的數量大概就是這樣。伊之所以知道可以找被告拿安非他
    命，是因為伊開茶行，經朋友介紹知道被告有安非他命，所
    以才委託被告幫伊拿安非他命。伊當天從被告那邊拿到安非
    他命時，沒有無第三者在場。伊跟被告間沒有無仇怨或糾紛
    ，伊認識綽號「阿豐」的人，他是伊店裡的客人。伊都是把
    錢拿給被告，被告就拿毒品給我，伊與被告固定是這樣，他
    去跟誰買伊不清楚。99年10月14日當天伊跟被告是一手交錢
    一手交安非他命，被告說當天他是與伊合資購買向綽號「阿
    豐」的人，地點是在伊住處五權五街附近超市，「阿豐」各
    拿1包安非他命給伊與被告，當天總是買1錢的安非他命，沒
    有這件事，伊從來沒有跟被告一起去買過安非他命，伊都是
    把錢交給他，他如何處理的，伊不清楚等語（見本院審理卷
    第83頁背面至84頁，即本院100年1月13日審理筆錄）；於偵
    查中亦結證稱：伊是用0000000000號行動電話打「阿光」的
    電話聯絡購買毒品。依通聯紀錄99年10月14日晚上10時19分
    開始，伊有撥打電話給0000000000號行動電話給「阿光」鐺
    購毒品，電話聯絡後，在伊家附近，差不多是晚上11時45分
    左右，跟他購買毒品。伊在警局調查時曾說該次伊向被告買
    3500元1小包約1公克的安非他命，他還欠伊0.6公克，伊傳
    簡訊給他再補，簡訊寫「欠6」，要他日後補給伊，可是他
    沒有補，伊是當場付3500元給被告。伊好幾年前就認識被告
    ，伊開茶行，應該是朋友帶他來茶行，聊天的過程中知道他
    有賣毒品，好幾年前知道的，他有一陣子被關，今年在小北
    百貨伊去買五金遇到他，跟他打招呼，二人聊了一陣子，他
    說他那邊有安非他命，要拿可以跟他拿。「阿光」就是犯罪
    嫌疑人紀錄表編號4之人（即被告）。「阿光」賣伊安非他
    命有要賺差價的用意等語明確（見偵查卷第38、39頁），則
    證人張資恆於偵查中、本院審理時所證述之內容相符。
３、參以被告於偵查中陳稱：證人張資恆曾於99年10月14日晚間
    10時餘許至11時餘許打電話給伊，但伊都沒有去，也沒有拿
    安非他命給證人張資恆，伊不知道為何證人張資恆會傳「欠
    6」的簡訊給伊，伊也沒有向他拿3500元云云（見偵查卷第
    32頁），亦與其於本院審理時所稱，當日係與證人張資恆合
    資購買甲基安非他命乙節全然迥異，則被告上揭所辯，顯無
    足採信。
(三)、綜上所述，被告確曾於前揭時間、地點，交付海洛因1小包
    予證人洪桂斌，並向證人洪桂斌收取500元共3次；交付甲基
    安非他命1包予證人張資恆，並向證人張資恆收取3500元等
    情，洵堪認定。而非法販賣毒品係政府大力嚴格查緝之違法
    行為，非可公然為之，不論是瓶裝或紙包之毒品，均可任意
    分裝或增減其份量，依證人洪桂斌、張資恆前開證述及通聯
    譯文，證人等以電話聯絡被告之後，方與被告約定見面地點
    ，被告係自何處，向何人購買該等毒品，證人等全然不知，
    則被告實可能就此從中抽取部分海洛因、甲基安非他命，或
    以摻入其他物質至該等毒品中牟利。另毒品每次買賣之價量
    ，亦隨時隨雙方關係之深淺、當時之資力、需求程度及對行
    情之認知等因素而機動調整，並無一定之行情價格，因之販
    賣之利得，除經被告坦承犯行，或價量俱臻明確者外，委難
    察得實情，職是之故，縱未確切查得販賣賺取實際差價，但
    除別有事證，足認係按同一價格轉讓確未牟利外，尚難執此
    認非法販賣之事證有所不足，致知過坦承者難辭重典，飾詞
    否認者反得逞僥倖，而失情理之平。況且，毒品之價格昂貴
    ，取得不易，凡為販賣之不法勾當者，苟無利可圖，應無甘
    冒被查緝法辦之危險，平白無端義務為毒品買賣之工作，而
    被告與證人洪桂斌、張資恆並非至親，若被告無從中獲利，
    大可逕將證人洪桂斌、張資恆介紹予毒品上手結識，日後由
    證人等直接向上手購買即可，何以甘冒遭政府查緝之風險，
    而由其獨自一人前往購買海洛因、甲基安非他命再交予證人
    等？是被告販入之價格必較轉售予證人等之價格低廉，而有
    從中賺取買賣差價牟利之營利意圖及事實，應屬合理之推斷
    ，是以被告確係基於營利之意圖販售海洛因、甲基安非他命
    無訛。此外，復有扣案之行動電話1支（含門號0000000000
    號SIM卡1張）可稽。是本案事證明確，被告所為販賣第一級
    毒品海洛因、第二級毒品甲基安非他命之犯行，洵堪認定，
    應予依法論科。
三、論罪科刑部分：
(一)、核被告辛光堂就犯罪事實欄一(一)、(二)、(三)所為，各係犯毒品
    危害防制條例第4條第1項之販賣第一級毒品罪；就犯罪事實
    欄一(四)所為，係犯毒品危害防制條例第4條第2項之販賣第二
    級毒品罪。
(二)、被告持有第一、二級毒品之低度行為，為嗣後販賣、施用之
    高度行為所吸收，均不另論罪。
(三)、被告先後3次販賣第一級毒品、1次販賣第二級毒品之犯行，
    犯意各別，應予分論併罰。
(四)、按刑之量定，為求個案裁判之妥當性，法律固賦予法院裁量
    權，但此項裁量權之行使，除應依刑法第57條規定，審酌行
    為人及其行為等一切情狀，為整體之評價，並應顧及比例原
    則與平等原則，使罪刑均衡，輕重得宜，以契合社會之法律
    感情。又刑法第59條規定犯罪之情狀可憫恕者，得酌量減輕
    其刑，其所謂「犯罪之情狀」，與同法第57條規定科刑時應
    審酌之一切情狀，並非有截然不同之領域，於裁判上酌減其
    刑時，應就犯罪一切情狀（包括第57條所列舉之10款事項）
    ，予以全盤考量，審酌其犯罪有無可憫恕之事由（即有無特
    殊之原因與環境，在客觀上足以引起一般同情，以及宣告法
    定低度刑，是否猶嫌過重等等），以為判斷。本院審酌被告
    販賣第一級毒品罪之法定刑為「死刑或無期徒刑；處無期徒
    刑者，得併科新臺幣2千萬元以下罰金」，然同為販賣第一
    級毒品之人，其原因動機不一，犯罪情節未必盡相同，或有
    大盤毒梟者，亦有中、小盤之分，甚或僅止於吸毒者朋友間
    為求互通有無之有償轉讓者亦有之，其販賣行為所造成危害
    社會之程度自屬有異，法律科處此類犯罪，所設之法定最低
    本刑卻同為「無期徒刑者，得併科新臺幣2千萬元以下罰金
    」，不可謂不重，自非不可依客觀之犯行與主觀之惡性二者
    加以考量其情狀是否有可憫恕之處，適用刑法第59條之規定
    酌量減輕其刑，期使個案裁判之量刑能斟酌至當，符合比例
    原則。查被告就犯罪事實欄一(一)、(二)、(三)所示之販賣第一級
    毒品行為，雖無視國家對於杜絕毒品危害之禁令，行為固屬
    不當，應予非難，然其屬零星販賣，每次販賣金額僅500元
    ，被告販賣毒品所得非鉅，販賣之對象人數僅證人洪桂斌1
    人，散播毒品之範圍及數量有限，犯罪之情節尚非至惡，僅
    因一時貪念，致罹重典，然相對於長期大量販賣毒品之大毒
    梟而言，其對社會治安及國民健康之危害顯然較小，從被告
    犯案情節觀之，倘仍遽處以法定本刑之最低刑度，無異失之
    過苛而不盡情理，不免予人情輕法重之感，且難謂符合罪刑
    相當性及比例原則，更無從與大毒梟之惡行有所區隔，是其
    犯罪情狀相較於法定之重刑，在客觀上足以引起一般人之同
    情，情節尚堪憫恕，爰均依刑法第59條之規定，酌量減輕其
    刑。
(五)、爰審酌被告為牟取利益，無視國家杜絕毒品犯罪之禁令，其
    將毒品販賣予吸毒者，更加產生對毒品之依賴性及成癮性，
    戕害國民健康，並有滋生其他犯罪之可能，危害社會治安甚
    鉅，且販賣毒品減損國家國力、競爭力，自不宜予以輕判，
    以期降低毒品之氾濫，且被告前有施用毒品之前案紀錄，仍
    為本件販賣第一、二級毒品之犯行，惟念及被告販賣毒品之
    對象僅2人，且所得非鉅，並參以其犯罪之動機、目的及手
    段等一切情狀，分別量處如附表所示之刑，並定其應執行之
    刑，資以懲儆。
(六)、沒收部分：
１、扣案之行動電話1支（含電話號碼0000000000號SIM卡1張）
    ，係被告所有，用供其聯絡證人洪桂斌、張資恆為本件販賣
    海洛因、甲基安非他命之用，業據被告陳明在卷（見本院審
    理卷第86頁背面），核與證人洪桂斌、張資恆之證述相符，
    並有通聯紀錄在卷可憑，應依毒品危害條例第19第1項規定
    諭知沒收。
２、另按毒品危害防制條例第19條第1項規定所稱「追徵其價額
    」者，係指所沒收之物為金錢以外之其他財物而無法沒收時
    ，應追徵其價額，使其繳納與原物相當之價額。如所得財物
    為金錢而無法沒收時，始應「以其財產抵償之」（最高法院
    95年度臺上字第305號判決要旨參照）。次按毒品危害防制
    條例第19條第1項規定，犯販賣毒品罪者，其犯罪所得之財
    物均沒收之，如全部或一部不能沒收時，追徵其價額或以其
    財產抵償之。係採義務沒收主義。故販賣毒品所得之對價，
    不問其中成本若干，利潤多少，均應全部諭知沒收，貫徹政
    府查禁煙毒之決心，以符立法本旨（最高法院91年度臺上字
    第2419號判決要旨參照）。本案被告就犯罪事實欄一(一)至(四)
    所示販賣第一級毒品海洛因、第二級毒品甲基安非他命之所
    得合計5000元，雖均未扣案，仍應依毒品危害防制條例第19
    條第1項之規定宣告沒收，如全部或一部不能沒收時，以其
    財產抵償之。
３、至警方於99年10月21日，在臺中市○○路與精武路口，自證
    人洪桂斌身上所扣得之海洛因1小包，係被告販賣予證人洪
    桂斌，已詳如前述，因證人洪桂斌尚涉有施用第一級毒品案
    件，現仍由臺灣臺中地方法院檢察署檢察官偵辦中，有臺中
    縣警察局烏日分局刑事案件報告書乙份在卷可參（見本院審
    理卷第22頁），是該包海洛因不宜於本案中予以宣告沒收銷
    燬；另為警於被告身上所查扣之甲基安非他命2小包，被告
    於本院審理時陳稱，該等甲基安非他命係供其施用，非用於
    販賣等語（見本院審理卷第86頁背面），且本件被告因施用
    第一、二級毒品案件，業經臺灣臺中地方法院檢察署檢察官
    以99年度偵字第4154號提起公訴，現由本院以99年度訴字第
    4581號審理中，有起訴書、臺灣高等法院被告前案紀錄表各
    乙份在卷可參，且查無其他積極證據足以證明該等甲基安非
    他命係供被告為販賣之用，是就該等甲基安非他命，本院自
    無從予以宣告沒收銷燬，附此敘明。
據上論斷，應依刑事訴訟法第299條第1項前段，毒品危害防制條
第4條第1項、第2項、第19條第1項，刑法第11條、第59條、第51
條第5款、第9款、第10款，判決如主文。
中  華    民    國  100    年    1      月      28    日
                    臺灣臺中地方法院刑事第十三庭
                            審判長法  官  吳幸芬
                                  法  官  戴嘉慧
                                  法  官  劉麗瑛
以上正本證明與原本無異。
如不服本判決應於收受判決後10日內向本院提出上訴書狀，並應
敘述具體理由；其未敘述上訴理由者，應於上訴期間屆滿後20日
內向本院補提理由書（均須按他造當事人之人數附繕本）「切勿
逕送上級法院」。
                                  書記官  王玟
中  華    民    國  100    年    1      月      28    日
附錄論罪科刑法條
毒品危害防制條例第4條第1、2項
製造、運輸、販賣第一級毒品者，處死刑或無期徒刑；處無期徒
刑者，得併科新臺幣 2 千萬元以下罰金。
製造、運輸、販賣第二級毒品者，處無期徒刑或 7 年以上有期
徒刑，得併科新臺幣 1 千萬元以下罰金。
【附表】
┌──┬───────────┬─────────┬──────────────────┐
│編號│販賣對象、時間、地點、│所犯法條          │罪刑及宣告刑                        │
│    │方式及所得            │                  │                                    │                                  │
├──┼───────────┼─────────┼──────────────────┤
│    │詳如犯罪事實欄一(一)    │毒品危害防制條例第│辛光堂販賣第一級毒品，處有期徒刑拾伍│
│1   │                      │4條第1項          │年貳月，扣案之行動電話壹支（含門號09│
│    │                      │                  │00000000號SIM卡壹張）沒收；未扣案之 │
│    │                      │                  │販賣第一級毒品所得財物新臺幣伍佰元沒│
│    │                      │                  │收，如全部或一部不能沒收時，以其財產│
│    │                      │                  │抵償之。                            │
├──┼───────────┼─────────┼──────────────────┤
│    │詳如犯罪事實欄一(二)    │毒品危害防制條例第│辛光堂販賣第一級毒品，處有期徒刑拾伍│
│2   │                      │4條第1項          │年貳月，扣案之行動電話壹支（含門號09│
│    │                      │                  │00000000號SIM卡壹張）沒收；未扣案之 │
│    │                      │                  │販賣第一級毒品所得財物新臺幣伍佰元沒│
│    │                      │                  │收，如全部或一部不能沒收時，以其財產│
│    │                      │                  │抵償之。                            │
├──┼───────────┼─────────┼──────────────────┤
│    │詳如犯罪事實欄一(三)    │毒品危害防制條例第│辛光堂販賣第一級毒品，處有期徒刑拾伍│
│3   │                      │4條第1項          │年貳月，扣案之行動電話壹支（含門號09│
│    │                      │                  │00000000號SIM卡壹張）沒收；未扣案之 │
│    │                      │                  │販賣第一級毒品所得財物新臺幣伍佰元沒│
│    │                      │                  │收，如全部或一部不能沒收時，以其財產│
│    │                      │                  │抵償之。                            │
├──┼───────────┼─────────┼──────────────────┤
│    │詳如犯罪事實欄一(四)    │毒品危害防制條例第│辛光堂販賣第二級毒品，處有期徒刑柒年│
│4   │                      │4條第2項          │肆月，扣案之行動電話壹支（含門號0989│
│    │                      │                  │202200號SIM卡壹張）沒收；未扣案之販 │
│    │                      │                  │賣第二級毒品所得財物新臺幣參仟伍佰元│
│    │                      │                  │沒收，如全部或一部不能沒收時，以其財│
│    │                      │                  │產抵償之。                          │
└──┴───────────┴─────────┴──────────────────┘